【裁判字號】    92,上易,1885
【裁判日期】    921217
【裁判案由】    竊盜
【裁判全文】
臺灣高等法院臺中分院刑事判決                  九十二年度上易字第一八八五號
    上  訴  人  臺灣台中地方法院檢察署檢察官
    被      告  甲○○
右上訴人因被告竊盜案件，不服臺灣臺中地方法院九十二年度易字第一五五四號中華
民國九十二年八月二十九日第一審判決（起訴案號：臺灣臺中地方法院檢察署九十二
年度偵字第五四八三號），提起上訴，復經臺灣臺中地方法院檢察署移
九十二年度偵字第一七五八三號），本院判決如左：
      主  文
原判決撤銷。
甲○○連續攜帶兇器竊盜，累犯，處有期徒刑壹年。
      事  實
一、甲○○為瘖啞人，自民國（下同）七十六年起即犯有多次竊盜前科，最後一次於
    八十八年間經台灣台中地方法院於八十七年五月二十五日，以本院八十七年度易
    字第一四八七號，判處有期徒刑九月確定，於八十八年八月二十四日執行完畢，
    仍不知悔改。竟又基於意圖為自己不法所有之概括犯意: (1)、於九十二年三月五
    日上午十時許，在臺中縣豐原市第一市場內，手持客觀上足以為兇器之小型利器
    （未扣案），尾隨在丁○○身後，趁機以前開小型利器劃開丁○○背在右手邊的
    手提袋後，再扒竊丁○○之皮包，得手後離去，旋即被丁○○發現自後追趕，甲○○即將皮包往其他攤位丟棄，嗣於同日十時二十分許，在臺中縣豐原市市○街
    一０四號，經警與丁○○合力將之逮捕。(2)、又於九十二年九月四日上午九時四
    十分許, 在台中縣豐原市○○街九十三巷口，趁丙○○○不注意之際，行竊其腰
    際皮包內之黑色皮夾乙只（內含現金新台幣一千五百元及國民身分證、機車行車
    執照、健保卡各乙枚），得手後即迅速離去，適有路人詹益珍目擊而尾隨攔阻，
    並報警前往而查獲。
二、案經臺中縣警察局豐原分局報請臺灣臺中地方法院檢察署檢察官偵查起訴，及移
    送本院併案審理。
      理  由
一、訊據被告矢口否認上揭事實欄(1)(2)之竊盜犯行，辯稱：事實欄(1)部分，伊未竊取
    被害人丁○○之皮包，亦未以何利器劃開被害人之手提袋，當時被害人抓住伊身
    體時，並未發現其丟掉的皮包，警方至現場，亦未在伊身上發現被害人丟掉的皮
    包，被害人丁○○誣賴伊，當時伊亦未向被害人丁○○請求不要將伊送警察局，
    伊係有聽障的人，故無法在現場作何辯駁，被害人詹益珍係看到皮包在攤位上，
    即稱皮包為伊丟的，但現場那麼多人，何以說是伊丟的，且伊非小偷，何須告訴
    警察姓名等基本資料；又事實欄(2)部分，伊當時在逛街，走來走去，不知發生竊
    盜之事云云。經查：(一)、右揭事實欄(1)之竊盜事實，業據被害人丁○○迭在警詢
    及原審指述綦詳，且被害人最後確係在豐原市第一市場內之其他攤位拿回其遭竊
    之皮包，故應認為被害人丁○○在原審指述：伊因親眼看到被告將自伊手提袋竊
    得之皮包往攤位丟，而確認被告係小偷等語（見原審卷第三十八頁），堪信為真
    實，倘被害人丁○○未親眼看到被告將皮包往其他攤位丟，依常理，被害人丁○○實無法在人來人往之市場內迅速取回遭竊之皮包，又證人即趕至現場之警員陳
    宗凱於原審證稱：伊接獲民眾報案，告知豐原市市○街一０四號有竊盜現行犯，
    伊趕至現場，見被害人丁○○拉住被告，被害人丁○○向伊述說被竊經過，被告
    靜靜地讓被害人丁○○抓著，未有反抗，被害人丁○○當時稱其剛抓到被告時，
    被告有要求被害人丁○○不要報警，被告到警察局後不願告知其基本資料，是經
    由其騎乘之交通工具始查詢得知被告之基本資料，在手語老師到達之後，被告有
    表示其非小偷，在現場未查獲何利器，被害人丁○○有取回其皮包等情（見原審
    卷第三十四至三十五頁），足見被告在警方至現場時，被告仍為被害人丁○○拉
    住而靜默未為何反抗，應認為被告已靜默承認其確有偷竊被害人皮包之事，倘被
    告自認其係冤枉，則雖被告為瘖啞之人，亦可以肢體語言表達其未犯竊盜之辯駁
    的意思，然其在警員到達現場時，並未為上開意思之表示，再者，衡以被害人丁○○與被告素無仇隙，自無設詞攀誣被告之理，復有被害人丁○○手提袋被利器
    劃開之照片二張及贓物領具保管單一份在卷可稽，被告確有此部分竊盜行為。(二)
    、右揭事實欄(2)之竊盜事實，業據被害人丙○○○在警詢指述甚明，核與證人即
    目擊者詹益珍在警詢所證述情節相符合，復有現場照片五幀及竊盜案贓物領據保
    管單在卷可據，事證亦甚明確。是被告上開所辯諸節，顯係卸責避就之詞，委無
    可採，本件事證明確，其犯行堪以認定。
二、核被告所為，係犯刑法第三百二十一條第一項第三款之攜帶兇器竊盜竊盜罪。被
    告所為事實欄(1)之攜帶兇器竊盜行為，及事實欄(2)之普通竊盜行為，時間接近，
    手段相似，係基於概括之犯意反覆而為，且所犯構成要件相同，為連續犯，應依
    論以攜帶兇器竊盜之一罪，並加重其刑；被告於事實欄(2)之竊盜行為，雖未經檢
    察官起訴，但此部分與經起訴論罪部分，有連續犯裁判上罪關係，為起訴效力所
    及，復經檢察官移送併案審理，本院自得併予審究。被告於八十八年間因竊盜案
    件，經台灣台中地方法院判處有期徒刑九月確定，於八十八年八月二十四日執行
    完畢，有有高等法院被告全國前案紀錄表在卷可稽，其於五年之內，再犯有期徒
    刑以上之本罪，係屬累犯，應依刑法第四十七條之規定遞加重其刑。被告雖為瘖
    啞之人，然其自七十六年間迄今有多項竊盜前科，顯見其對於竊盜乃違法之事，
    應屬知之甚稔，並無因瘖啞致能力薄弱而得減輕其刑之情形，爰不依刑法第二十
    條減輕其刑。原審以被告罪證明確，依法論罪科刑，固非無見，惟查：被告於事
    實欄(2)之竊盜行為，雖未經檢察官起訴，但此部分與經起訴論罪部分，有連續犯
    裁判上罪關係，為起訴效力所及，原審未及併予審究，尚有未合，檢察官上訴意
    旨亦指摘及此，為有理由，原判決既有上述可議之處，自屬無可維持，應由本院
    撤銷改判。爰審酌被告為瘖啞人，有多次竊盜前科，素行不良、智識程度，其於
    本案二度在人潮聚集之市場內扒竊，影響一般民眾日常生活及犯後尚不知悔悟，
    猶空言以相同內容之辯詞否認犯行，及竊得財物後經被害人發覺後即將贓物丟棄
    之相同犯罪手法等一切情狀，量處如主文第二項所示之刑。又事實欄(1)部分，被
    告供其犯罪所用之小型利器既未經扣案，形體不明，且被害人丁○○在原審陳明
    ：可能是刀片之類的利器劃開伊的手提袋，但該利器可能已為被告丟掉等情，而
    查無證據證明該利器未滅失，故為避免將來執行發生困難，爰不宣告將型利器沒
    收；又事實欄(2)部分，雖扣得被告所有美工刀乙支，但被害人丙○○○並未陳明
    其腰際皮包遭割切而被竊，顯然被告並未持該支美工刀用以行竊，該美工刀既非
    供犯罪所用之物，亦不予宣告沒收，合予此敘明。
據上論斷，應依刑事訴訟法第三百六十九條第一項前段、第三百六十四條、第二百九
十九條第一項前段，刑法第五十六條、第三百二十一條第一項第三款、第四十七條，
判決如主文。
本案經檢察官乙○○到庭執行職務。
中      華      民      國    九十二    年     十二     月     十七     日
                                    臺灣高等法院臺中分院刑事第七庭
                    審判長法  官  江  錫  麟
                                                法  官  黃  日  隆
                                                法  官  謝  說  容
右正本證明與原本無異。
不得上訴。
                                                書記官  陳  振  海
中      華      民      國      九十二   年     十二      月    十八    日
附錄本判決論罪科刑法條全文：
刑法第三百二十一條
  犯竊盜罪而有左列情形之一者，處六月以上五年以下有期徒刑：
  一、於夜間侵入住宅或有人居住之建築物、船艦，或隱匿其內而犯之者。
  二、毀越門扇、牆垣或其他安全設備而犯之者。
  三、攜帶兇器而犯之者。
  四、結夥三人以上而犯之者。
  五、乘火災、水災或其他災害之際而犯之者。
  六、在車站或埠頭而犯之者。
  前項之未遂犯罰之。                                                    Ｉ


司法院資訊處製作；財團法人民間司法改革基金會備份。
